臺灣高等法院高雄分院刑事判決　　　 100年度交上易字第94號
上　訴　人
即　被　告　李文明
選任辯護人　張永昌律師
　　　　　　陳煜昇律師
上列上訴人因業務過失重傷害案件，不服臺灣高雄地方法院100
年度交易字第29號中華民國100 年6 月7 日第一審判決（起訴案
號：臺灣高雄地方法院檢察署99年度調偵字第1013號），提起上
訴，本院判決如下：
    主  文
上訴駁回。
    事  實
一、李文明考領有職業聯結車駕駛執照，擔任址設高雄市苓雅區
    ○○○路190 號10樓4 室直大交通有限公司（下稱直大公司
    ）之司機，係從事駕駛為業務之人。其於民國99年2 月6日7
    時許，駕駛車牌號碼KU-531號營業貨櫃曳引車拖曳車牌號碼
    JB-83 號營業半拖車（車輛均登記為址設臺南市○○區○○
    路80巷20弄17號之華卡貨櫃通運有限公司所有），沿高雄市
    ○○區○○路由東往西方向行駛，擬前往位於高雄市○○路
    之高鳳貨櫃場送貨，於同日7 時40分許，行經該路（第二車
    道）557 之3 號前方，本應注意汽車超車時應與前車左側保
    持半公尺以上之間隔超過，而依當時天氣晴、日間自然光線
    、路面乾燥無缺陷，復無障礙物，且依其智識能力亦無不能
    注意之情事，詎李文明竟疏未注意，貿然超越同向行駛在前
    、由陳耀新騎乘之車號268-HFU 號普通重型機車，致其聯結
    車右後車輪（即拖車右後車輪）與陳耀新騎乘之機車車尾發
    生擦撞，使陳耀新於人車倒地後，因此受有骨盆骨折、肋骨
    骨折併氣血胸及皮下氣腫、右大腿撕裂傷、腰薦神經叢損傷
    合併左下肢無力及脾臟破裂之重大不治傷害（脾臟已因毀敗
    至不治之程度而割除）。嗣員警依據現場目擊證人張燈蘭所
    述，並調閱事故地點周遭錄影監視畫面檢視發現前揭聯結車
    駕駛涉嫌重大，而循線查悉上情。
二、案經陳耀新訴由高雄市政府警察局小港分局報請臺灣高雄地
    方法院檢察署檢察官偵查起訴。
    理  由
一、證據能力部分：
(一)、證人張燈蘭於偵查中具結後向檢察官所為之證述，證人未曾
    提及檢察官在偵查中有不法取供情事，亦查無該證據作成時
    有何違法情事，並無顯有不可信之情況，依刑事訴訟法第15
    9 條之1 第2 項之規定，應適宜為本案之證據而有證據能力
    。
(二)、按被告以外之人於審判外之陳述，雖不符刑事訴訟法第159
    條之1 至之4 之規定，然經當事人於審判程序同意作為證據
    ，法院審酌該言詞陳述或書面陳述作成時之情況，認為適當
    者，亦得為證據，同法第159 條之5 第1 項定有明文。除上
    開所述外，本判決下列所引用之證據，屬被告以外之人在審
    判外陳述之傳聞證據部分，除依刑事訴訟法第159 條之1 至
    第159 條之4 規定得為證據者外，其餘業經被告、辯護人及
    檢察官於本院審理中，就卷內各項證據（含傳聞證據、非傳
    聞證據及符合法定傳聞法則例外之證據），均明示同意有證
    據能力（見本院卷第37頁），基於尊重當事人對於傳聞證據
    之處分權及證據資料愈豐富愈有助於真實發現之理念，本院
    審酌該等證據作成時情況，並無違法取證之瑕疵，且無顯不
    可信之情形，以之作為證據應屬適當，自均有證據能力，而
    得採為認定被告犯罪事實之證據。
二、認定犯罪事實所憑之證據及理由：
(一)、上開事實，業據被告李文明於本院審理中坦承不諱（見本院
    卷第33、70、71頁），並經證人即告訴人陳耀新於警詢（見
    99年度偵字第10053 號《下稱偵一卷》第5-6 頁）、證人即
    現場目擊者張燈蘭於警詢及檢察官偵查中（見偵一卷第7-8
    、34-35 頁）證述明確，復有被告之職業聯結車駕駛執照（
    見偵一卷第18頁）、健保投保資料（見99年度調偵字第1013
    號《下稱偵二卷》第11頁）、聯結車行車執照影本（見偵一
    卷第18頁）、道路交通事故現場圖（見偵一卷第45頁）、道
    路交通事故調查表(一)、(二)（見偵一卷第22-23 頁）、機車及
    事故地點現場照片（見偵一卷第24-26 頁）、事故地點周遭
    錄影監視畫面翻拍照片（見偵一卷第30頁）、高雄市立小港
    醫院診斷證明書（見偵一卷第11頁）、行政院國軍退除役官
    兵輔導委員會臺北榮民總醫院診斷證明書（見原審卷一第40
    頁）附卷可稽；且經本院當庭勘驗肇事路段之監視器畫面，
    顯示被告當時係行駛在第二車道，右側適有機車行駛之事實
    ，亦有本院勘驗筆錄及監視器翻拍照片在卷可稽（見本院卷
    第50-57 、61頁）。參以，證人即告訴人陳耀新於警詢證稱
    ：「當時我是沿高雄市○○區○○路由東往西方向直行，有
    一輛聯結車由我的後方超越，而該車之拖車右後車輪擦撞我
    所騎乘之機車，我就到地受傷，對方沒有停車就駛離現場了
    」等語（見偵一卷第5-6 頁）；另目擊證人張燈蘭於警詢及
    檢察官偵查中證稱：「我在事故地點前方的檳榔攤工作，因
    為多會面朝前方馬路查看有無客人，所以親眼目擊了本件車
    禍事故之經過，起初機車、聯結車（指上揭機車及聯結車）
    是同向行駛且機車位置在前，之後聯結車加速超前，該聯結
    車後方拖車右後車輪就擦撞到機車，機車立即倒地翻滾，而
    聯結車並未停車查看還是按原車速直行離去，我就記下拖車
    之車牌號碼告知員警」等語綦詳（見偵一卷第7-8 、34-35
    頁）。且稽之前揭機車車損照片（見偵一卷第24-25 頁），
    顯示「該機車之車損分布在車尾部位，車尾握把已因不堪撞
    擊而斷裂，而該斷裂處並留有明顯之深色擦痕」；另上開聯
    結車照片（見偵一卷第27-29 頁）顯示：「聯結車右後車輪
    （即拖車右後車輪）及旁邊之防捲入橫桿，均留有疑似擦撞
    之深色痕跡」等情，足徵本件車禍之發生，確係肇因於被告
    駕駛聯結車在超越告訴人騎乘之機車時，因未保持適當之安
    全間隔，致其聯結車右後車輪（即拖車右後車輪）擦撞到告
    訴人騎乘之機車車尾，導致告訴人人車倒地而受傷之事實，
    應可認定。
(二)、按駕駛人超越前車時，應於前車左側保持半公尺以上之間隔
    超過，道路交通安全規則第101 條第1 項第5 款規定甚明，
    被告考領有職業聯結車駕駛執照，對此當知悉甚詳，其駕駛
    聯結車行駛於道路，自應遵守前開道路交通安全規則之規定
    ；而車禍事故發生當時天氣晴、日間自然光線、路面乾燥無
    缺陷，並無障礙物之事實，有前揭道路交通事故調查報告表
    在卷可憑（見偵一卷第22頁），且被告於原審審理中亦供稱
    ：「當時我要去高鳳貨櫃場送貨，當天精神狀況很好，剛上
    班而己」等語（見原審卷一第34頁），可知依其知識能力並
    無不能注意之情事，詎被告竟疏未注意，在未保持安全距離
    之情況下即貿然超車，致不慎擦撞同向行駛在前由告訴人騎
    乘之機車而肇事，其駕車行為自有過失，高雄市政府交通局
    車輛行車事故鑑定委員會亦同此認定：「被告駕駛前述聯結
    車超車未保持安全間隔為肇事原因，告訴人則無肇事因素」
    ，此有該會100 年4 月28日高市車鑑字第1000002370號函暨
    附第00000000案鑑定意見書在卷足憑（見原審卷一第55-56
    頁），足見被告就本件車禍之發生應負完全過失責任。又告
    訴人確因本件車禍受有骨盆骨折、肋骨骨折併氣血胸及皮下
    氣腫、右大腿撕裂傷、腰薦神經叢損傷合併左下肢無力及脾
    臟破裂等傷害，且脾臟因已毀敗至不治之程度而割除之事實
    ，則有前揭告訴人之診斷證明書在卷可憑，顯見被告駕駛聯
    結車超越告訴人騎乘之機車時，因疏未注意保持安全之超車
    間隔，致其聯結車右後車輪（即拖車右後車輪）擦撞告訴人
    之機車車尾而肇事，被告之過失行為與告訴人前揭傷害，二
    者具有相當因果關係甚明。
(三)、綜上所述，本件事證已臻明確，被告上開過失傷害致重傷之
    犯行，堪以認定，應依法論科。
三、論罪科刑：
(一)、按刑法第10條第4 項第6 款所謂重傷之意義，係指身體與健
    康兩者而言，脾臟究屬人身臟器之一，既毀敗至不治而割除
    ，應屬重傷害（最高法院89年度臺上字第3263號判決意旨參
    照）。又被告乃以從事駕駛為業務之人，其在駕駛聯結車前
    往貨櫃場途中，因超車不慎致告訴人人車倒地受有前揭傷害
    暨脾臟破裂之重大不治傷害（脾臟已因毀敗至不治之程度而
    割除）；核其所為，係犯刑法第284 條第2 項後段之業務過
    失傷害致人重傷罪。
(二)、原審認被告罪證明確，因而適用刑法第284 條第1 項後段及
    刑法施行法第1 條之1 之規定，並審酌被告以駕駛為業，自
    應負業務上之注意義務，卻怠忽致令告訴人受有脾臟毀敗至
    不治而割除之重傷害，復酌被告未迄與告訴人達成民事和解
    及賠償告訴人之損害等一切情狀，量處有期徒刑8 月。其認
    事用法，核無不合，量刑亦屬允當。被告上訴意旨指摘原判
    決量刑過重，並無理由，應予駁回。
據上論結，應依刑事訴訟法第368 條，判決如主文。
本案經檢察官張益昌到庭執行職務。
中    華    民    國   100    年    9     月    6     日
                  刑事第四庭    審判長法  官  蕭權閔
                                      法  官  吳進寶
                                      法  官  唐照明
以上正本證明與原本無異。
本判決不得上訴。
中    華    民    國   100    年    9     月    6     日
                                      書記官  黃琳群
附錄本判決論罪科刑法條：
《刑法第284條》
因過失傷害人者，處6 月以下有期徒刑、拘役或500 元以下罰金
，致重傷者，處1 年以下有期徒刑、拘役或500 元以下罰金。
從事業務之人，因業務上之過失傷害人者，處1 年以下有期徒刑
、拘役或1000元以下罰金，致重傷者，處3 年以下有期徒刑、拘
役或2000元以下罰金。